【裁判字號】    89,上易,571
【裁判日期】    890731
【裁判案由】    妨害名譽
【裁判全文】
臺灣高等法院高雄分院刑事判決                    八十九年度上易字第五七一號
    上  訴  人
    即  被  告  乙○○
         （原名陳明雪）
    選任辯護人  蘇精哲律師
                王正嘉
右上訴人因妨害名譽案件，不服臺灣高雄地方法院八十八年度易字第四八五二號中華
民國八十九年一月三十一日第一審判決（起訴案號：臺灣高雄地方法院檢察署八十八
年度偵字第一七五九六、一八一八七號），提起上訴，本院判決如左：
      主  文
原判決撤銷。
乙○○散布文字，指摘足以毀損他人名譽之事，處有期徒刑參月，如易科罰金，以參
佰元折算壹日。
    事  實
一、乙○○與丙○○係夫妻，平時即有芥蒂而相處不睦，於民國八十八年六月二十四
    日晚間，因懷疑丙○○與甲○○間有曖昧行為，即報警偕同高雄市政府警察局三
    民第一分局哈爾濱派出所警員，至丙○○與甲○○相約晤談之高雄市三民區○○○路客家文物館對面公園停車場，欲追查兩人妨害家庭之犯行，惟終因該二人未
    被發覺有何犯行而未為移送偵辦。乙○○明知丙○○與甲○○於上開時地並無妨
    害家庭之犯行，竟基於意圖散布於眾之犯意，趁甲○○在前開派出所接受調查時
    ，拍攝甲○○在警局之照片，並於八十八年六月二十四至同月二十八日間之某不
    詳時間，在其高雄市新興區○○○路二五六號十四樓之一住處，將所拍攝之甲○○照片貼在白紙上，在旁註明：「甲○○在深夜勾引、主幼潘董、幽會、被潘董
    夫人，會同警察捉姦（6/24晚上24:00 ）有高雄三民派出所（哈爾濱街）的筆錄
    可查，相片是在三民派出所拍照」等足以毀損他人名譽事實之字句。影印數份後
    ，並分別裝入信封內，於八十八年六月二十八日郵寄與丙○○有商業往來之泰舜
    服裝行、伯達服飾開發有限公司、詠裕服裝股份有限公司及丙○○所經營位於旗
    山、岡山、斗六、新莊等之主幼商場各門市，用以向丙○○所經營商業有關之不
    特定人散布指摘，毀損其等名譽。
二、案經丙○○與甲○○訴由台灣高雄地方法院檢察署檢察官偵查起訴。
    理  由
一、訊據上訴人即被告乙○○（下稱被告）固坦認上開照片及文字係由其所製作，並
    完成填具信封受信人及地址欄後寄出，惟矢口否認犯有何妨害名譽之犯行，辯稱
    ：伊原意只是要認識之廠商規勸丙○○，且丙○○與甲○○深夜同在一車，關係
    曖昧，伊所書寫者係出於合理之可疑，並無誹謗之意圖云云。惟查：
（一）右揭事實業據告訴人丙○○與甲○○指訴綦詳，並陳稱：渠等僅為公司同事，
      丙○○為老闆，甲○○則負責廠務，八十八年六月二十四日係相約在五福門市
      部，處理公司之事，其後丙○○送甲○○回家，因甲○○在路上要上廁所，始
      停車在同盟路之客家文物館，二人並無曖昧之舉等語（本院卷第六四頁、第六
      五頁）。
（二）又被告於八十八年六月二十四日，會同警員查得告訴人丙○○與甲○○，該二
      人在車內衣著整齊，並無通姦、相姦之妨害家庭犯行，故僅於警局中經調查程
      序，而未移送檢察署偵辦，業據證人即當天執行勤務之員警陳細郎於原審審理
      中及本院調查時證述：「報案到我們到現場的時間不會超過五分鐘，．．．我
      從車窗看小客車裡面，看到丙○○坐在駕駛座上，甲○○坐在右側駕駛座旁邊
      ，椅子是躺平的，人也躺在椅子上。兩個人好像在聊天。我敲車窗，請他將車
      窗搖下，丙○○很快就搖下車窗。他們的衣衫都很整齊，男子襯衫也是紮在長
      褲裡，女子是穿白色長裙。我請乙○○看看是否有可疑情形，後來我就請雙方
      當事人到派出所登記」等語明確（原審卷第三九頁、本院卷第五十頁），則被
      告所書寫甲○○在深夜勾引丙○○，其會同警員捉姦等語，不能證明為真實，
      應堪認定。
（三）至當天跟蹤告訴人之證人即被告之弟陳坤增、及陳坤增之鄰居林茂松雖到庭證
      稱：當天晚上丙○○與甲○○相約在新堀江見面，他們開車逛沒多久，就下車
      在新堀江裡面逛，出來後即至同盟路之客家文物館對面停車場，但從車外並無
      法看到車內情形，丙○○與甲○○有時會手勾著手等語（本院卷第六十頁、第
      六二頁），然仍無法證明告訴人二人有何姦情。被告以告訴人二人曾手勾著手
      ，且告訴人甲○○在丙○○車上，椅子是平躺著，而認告訴人二人關係曖昧，
      而認伊有合理之可疑云云，惟被告當時既會同警方至現場，對於告訴人丙○○
      與甲○○雖在燈光昏暗及人跡罕至之處所，仍衣衫整齊、無親密之舉，二人並
      無姦情一節，應知之甚詳，其仍以勾引、幽會、捉姦等詞，配以在警局偵訊之
      照片，為二人有姦情之指摘，難謂其有合理之可疑。其寄發上開不實之文字、
      照片，足以毀損告訴人之名譽，至為顯然。
（四）再以被告將上開信件寄達與告訴人丙○○經營商業有關之公司及門市部，至少
      有七家之多，顯已使多數人得以共見共聞，且被告以公司行號名稱為受信人，
      自存有受信公司行號之任何人均得拆閱傳布之意，被告散布於不特定人之意圖
      亦甚明，所辯要廠商告訴丙○○云云，屬臨訟卸責之詞，不足採憑。
（五）此外，復有被告郵寄上述文字、照片之信件二紙、信封七紙在卷足稽，本件事
      證明確，被告所辯乃卸責之詞，不足採信，其犯行已堪認定，應予依法論科。
二、核被告所為，係犯刑法第三百十條第二項之散布文字，指摘足以毀損他人名譽之
    事罪，且無同法條第三項所定免責之事由。被告以一寄發之散佈行為，而毀損告
    訴人二人之名譽，侵害二相同法益，為同種想像競合犯，應依刑法第五十五條之
    規定，從一罪處斷。
三、原審就被告誹謗部分予以論罪科刑，固非無見，惟查，被告一寄發之散佈行為，
    而毀損告訴人二人之名譽，侵害二相同法益，為同種想像競合犯，原判決未予認
    定，容有未洽。被告上訴意旨否認犯罪，指摘原判決論處罪刑不當，雖無理由，
    然原判決關於誹謗部分既有可議，自應由本院予以撤銷改判，爰審酌被告犯罪之
    動機係為挽救婚姻，而出此下策，對被害人名節影響甚大，損害非輕、及其犯罪
    後態度等一切情狀，仍量處與原審相同如主文第二項所示之刑，並諭知易科罰金
    之折算標準，以資懲儆。至其製作之上開文字原本，未有扣案，為免執行困難，
    爰不予宣告沒收，附此敘明。
據上論結，應依刑事訴訟法第三百六十九條第一項前段、第三百六十四條、第二百九
十九條第一項前段、刑法第三百十條第二項、第五十五條、第四十一條，罰金罰鍰提
高標準條例第一條前段、第二條，判決如主文。
本案經檢察官陳新慶到庭執行職務。
中    華    民    國        八十九      年      七      月    三十一    日
                              臺灣高等法院高雄分院刑事第三庭
                                  審判長法官  莊秋桃
                                        法官  謝宏宗
                                        法官  魏式璧
右正本證明與原本無異。
不得上訴。
                                      書記官  楊茱宜
中    華    民    國        八十九      年      八      月      二      日
附錄本案論罪科刑參考法條：
刑法第三百十條第一項、第二項：
意圖散布於眾，而指摘或傳述足以毀損他人名譽之事者，為誹謗罪，處一年以下有期
徒刑、拘役或五百元以下罰金。
散布文字、圖畫犯前項之罪者，處二年以下有期徒刑、拘役或一千元以下罰金。
                                                                      Ｈ


司法院資訊處製作；財團法人民間司法改革基金會備份。
